---
title: "Monitor de Conducta Suicida y Salud Mental"
subtitle: "Observatorio de Salud Pública D.C. — Análisis Epidemiológico Bogotá (datos simulados)"
output: html_document
---

```{r setup, include=FALSE}
knitr::opts_chunk$set(warning = FALSE, message = FALSE, echo = TRUE)
```

## 1. Instalación de paquetes (ejecutar una sola vez)

Si no tienes estos paquetes instalados, corre esta celda una vez (luego puedes
dejarla con `eval=FALSE` o borrarla):

```{r instalar, eval=FALSE}
install.packages(c("dplyr", "plotly", "htmltools"))
```

```{r librerias}
library(dplyr)
library(plotly)
library(htmltools)
```

## 2. Datos (simulados)

```{r datos}
set.seed(42)

localidades <- c(
  "Kennedy", "Suba", "Bosa", "Ciudad Bolívar", "Engativá",
  "Usme", "San Cristóbal", "Usaquén", "Fontibón"
)
sexos <- c("Hombre", "Mujer")
eventos <- c("Ideación suicida", "Intento suicida", "Suicidio consumado")

n <- 1200
df <- data.frame(
  Localidad = sample(localidades, n, replace = TRUE),
  Sexo = sample(sexos, n, replace = TRUE, prob = c(0.45, 0.55)),
  Evento = sample(eventos, n, replace = TRUE, prob = c(0.5, 0.4, 0.1)),
  Edad = sample(10:84, n, replace = TRUE),
  `Nivel Educativo` = sample(
    c("Secundaria", "Universidad", "Técnico", "Primaria", "Posgrado"),
    n, replace = TRUE
  ),
  `Estado Civil` = sample(
    c("Soltero/a", "Unión Libre", "Casado/a", "Separado/a"),
    n, replace = TRUE
  ),
  check.names = FALSE
)
```

## 3. Encabezado destacado

```{r encabezado, results='asis'}
htmltools::HTML('
<div style="background-color:#0B0F19;padding:25px;border-radius:12px;text-align:center;border-bottom:3px solid #FF007F;font-family:sans-serif;margin-bottom:10px;">
  <h1 style="color:#00E5FF;margin:0;font-size:32px;letter-spacing:1.5px;font-weight:800;text-transform:uppercase;">
    🚨 MONITOR DE CONDUCTA SUICIDA Y SALUD MENTAL
  </h1>
  <h3 style="color:#FF007F;margin:8px 0 0 0;font-size:18px;font-weight:600;">
    Observatorio de Salud Pública D.C. — Análisis Epidemiológico Bogotá
  </h3>
  <p style="color:#A0AABF;margin:6px 0 0 0;font-size:13px;">
    Panel de Control Interactivo | Indicadores Demográficos y Prevención
  </p>
</div>
')
```

## 4. Configuración de colores

```{r colores}
COLOR_MUJER  <- "#FF007F"
COLOR_HOMBRE <- "#00E5FF"
BG_COLOR     <- "#0B0F19"

paleta_eventos <- c(
  "Ideación suicida"    = "#FFB100",
  "Intento suicida"     = "#FF007F",
  "Suicidio consumado"  = "#9D00FF"
)
```

## 5. Indicadores (total de casos y edad promedio)

```{r indicadores}
ind1 <- plot_ly(
  type = "indicator",
  mode = "number",
  value = nrow(df),
  title = list(text = "<b>TOTAL CASOS REGISTRADOS</b>", font = list(size = 13)),
  number = list(font = list(color = "#00E5FF", size = 42))
)

ind2 <- plot_ly(
  type = "indicator",
  mode = "number",
  value = round(mean(df$Edad)),
  title = list(text = "<b>PROMEDIO DE EDAD</b>", font = list(size = 13)),
  number = list(font = list(color = "#FF007F", size = 42), suffix = " años")
)

subplot(ind1, ind2, nrows = 1) %>%
  layout(paper_bgcolor = BG_COLOR, plot_bgcolor = BG_COLOR)
```

## 6. Casos por Localidad y Sexo

```{r localidad}
df_loc <- df %>% count(Localidad, Sexo, name = "Casos")

plot_ly(
  df_loc, y = ~Localidad, x = ~Casos, color = ~Sexo,
  colors = c(Hombre = COLOR_HOMBRE, Mujer = COLOR_MUJER),
  type = "bar", orientation = "h",
  text = ~Casos, textposition = "auto"
) %>%
  layout(
    barmode = "group",
    title = "📍 Casos por Localidad y Sexo",
    paper_bgcolor = BG_COLOR, plot_bgcolor = BG_COLOR,
    font = list(color = "white"),
    xaxis = list(gridcolor = "#1E293B"),
    yaxis = list(gridcolor = "#1E293B")
  )
```

## 7. Distribución por Edad y Tipo de Evento

```{r edad_evento}
fig_edad <- plot_ly()

for (ev in names(paleta_eventos)) {
  df_ev <- df %>% filter(Evento == ev)
  fig_edad <- fig_edad %>%
    add_histogram(
      x = df_ev$Edad, name = ev,
      marker = list(color = paleta_eventos[[ev]]),
      opacity = 0.75, nbinsx = 15
    )
}

fig_edad %>%
  layout(
    barmode = "overlay",
    title = "👥 Distribución por Edad y Tipo de Evento",
    paper_bgcolor = BG_COLOR, plot_bgcolor = BG_COLOR,
    font = list(color = "white"),
    xaxis = list(gridcolor = "#1E293B"),
    yaxis = list(gridcolor = "#1E293B")
  )
```

## 8. Estado Civil

```{r estado_civil}
df_civil <- df %>% count(`Estado Civil`, name = "Cantidad")

plot_ly(
  df_civil, labels = ~`Estado Civil`, values = ~Cantidad,
  type = "pie", hole = 0.5,
  marker = list(colors = c("#00E5FF", "#FF007F", "#FFB100", "#9D00FF")),
  textinfo = "label+percent"
) %>%
  layout(
    title = "💍 Estado Civil",
    paper_bgcolor = BG_COLOR, plot_bgcolor = BG_COLOR,
    font = list(color = "white"),
    showlegend = FALSE
  )
```

## 9. Casos por Nivel Educativo

```{r nivel_educativo}
df_edu <- df %>% count(`Nivel Educativo`, Sexo, name = "Casos")

plot_ly(
  df_edu, x = ~`Nivel Educativo`, y = ~Casos, color = ~Sexo,
  colors = c(Hombre = COLOR_HOMBRE, Mujer = COLOR_MUJER),
  type = "bar"
) %>%
  layout(
    barmode = "group",
    title = "🎓 Casos por Nivel Educativo",
    paper_bgcolor = BG_COLOR, plot_bgcolor = BG_COLOR,
    font = list(color = "white"),
    showlegend = FALSE,
    xaxis = list(gridcolor = "#1E293B"),
    yaxis = list(gridcolor = "#1E293B")
  )
```
